臺灣高等法院刑事判決　　　　　　　　　　　　九十一年度上更(二)字第七三九號
　　上　訴　人　臺灣桃園地方法院檢察署檢察官
　　被　　　告　甲○○　男　民.
右上訴人因被告公共危險案件，不服臺灣桃園地方法院八十五年度訴字第一四四八號
，中華民國八十六年六月二十三日第一審判決（起訴案號：臺灣桃園地方法院檢察署
八十五年度偵字第一一五九五號；移送併辦案號：同署九十一年度偵字第七三二五號
）提起上訴，本院判決如左：
    主  文
原判決撤銷。
甲○○損壞陸路，致生往來之危險，處有期徒刑伍月，如易科罰金，以參佰元折算一
日，緩刑年。
    事  實
一、甲○○因與坐落桃園縣楊梅鎮○○段「大觀天地」預售社區之建商有債權債務糾
    紛，為不讓「大觀天地」之建商繼續使用其所有坐落於桃園縣楊梅鎮○○段三二
    四之一、之一二八、之一四○、之一四六、之一四七、之一四八、之一八五、之
    二二等地號內如附圖所示土地上之福人路通行，竟於「大觀天地」預售工地停工
    後之民國（下同）八十五年五月間，僱用不知情之挖土機司機，將供福人社區居
    民、「大觀天地」承購戶等不特定公眾往來交通之聯絡道路「福人路」，以挖柏
    油路面方式予以損壞，並以土石傾倒部分路面以封閉道路，僅預留如附圖虛線部
    份所示之石頭混黃泥土路供通行，致生行人及車輛往來之危險。
二、案經丙○○訴由臺灣桃園地方法院檢察署檢察官偵查起訴暨併案審理。
    理  由
一、訊據被告甲○○固承認於右揭時地僱工將上開如附圖所示道路挖掘損壞並堆置土
    石之事實不諱，惟矢口否認有公共危險犯行，辯稱：上開道路係伊所有，挖掘道
    路係為興建擋土牆、道路維修，且該道路並非「大觀天地」社區○○○道路，亦
    非供公眾通行之道路，且「大觀天地」之房屋工程自八十四年七月間起停工，迄
    未完工交屋，全部社區均無人居住，無利用上開道路進出之必要，況該道路原係
    供「福林山莊」之居民使用，伊挖掘上開道路後，另有如原審卷第二八二頁簡圖
    所示福人路可供「福林山莊」居民進出，至「大觀天地」預售屋之承購戶亦可利
    用如附圖虛線所示土地上寬約四．五公尺之黃泥土路通行，並無致生公共危險之
    情事云云。
二、經查：
（一）依桃園縣楊梅鎮公所之七一鎮建字第一三六六一號雜項執照申請案內所附桃園
      縣政府函（七一府農保字九一七三五號）內之說明第十一項明示『原有道路』
      排水及護坡設施請先施工，... （參見該雜項執照卷宗第四頁）。工程概要中
      確實有『道路工程』，且明示為十米及七米寬之道路及其造價。該雜項執照係
      民國七十一年申請，至今已有十六年以上，足見確實有十米道路存在，且為公
      眾通行十幾年之道路。再依前述雜項執照內容所附下列之圖表：(一)雙子城建設
      福人山莊水土保持工程地籍配置圖、位置圖、分區圖。(二)福人山莊綜合規劃圖
      駁崁配置圖、建築配置圖及道路圖、駁崁位置圖。(三)福人山莊水土保持工程排
      水系統圖所示。上開雜項執照之附圖皆有本案道路之存在，且有前述土地使用
      同意書之地號，經本院調閱前開雜項執照申請案所有送審資料查閱無誤，並有
      前開附圖在卷（見本院更一審卷第八十三頁至八十八頁）可稽，更可明證本案
      道路確實存在，且通行十幾年。
（二）另如附圖所示之上開土地經桃園縣政府履勘結果，認係「現有道路」，產權為
      私人所有，此有桃園縣政府八十五年五月卅一日桃縣工建（戍）字第七二三九
      號函暨會勘紀錄在卷足憑（見偵查卷第十九頁至第廿一頁）。證人即福人山莊
      之住戶乙○○及莊建男於本院更一審訊問時亦到庭證稱：福人山莊興建出售時
      ，即有原十米寬之福人路存在，爾後卻由被告所破壞等語（見本院上訴審卷第
      七五頁、第七六頁）。再依被告甲○○於七十一年間送審之福人路道路方向，
      依門牌號碼『由小而大』之方向，即告訴人所提上證三（見本院上訴審卷第三
      頁）圖內紅色箭頭所指方向可明證系爭十六米福人路進入後之彎道才有上證三
      內之鐵門守衛，再依轉彎後之門牌號碼大小，足以顯示福人路之破壞前行走路
      線，確實以系爭十六米福人路為準。均足證被告甲○○所破壞之道路係供公眾
      通行之陸路。
（三）本案福人路原係為十六公尺寬之道路，今被告於原審八十五年十二月二十七日
      訊問時供承：「...，整地後我有將路往外移十米，...，路往外移十米是我叫
      工人移的」等語（見原審卷第三十頁背面），顯見被告確實有著手破壞往來道
      路之行為無訛，其所辯係興建擋土牆云云，應為事後卸責之詞，不足採信。
（四）另原審判決均未附上原審判決所謂附圖(一)、(二)、(三)，是以原審判決所謂附圖(一)
      、(二)、(三)現場三條道路應係原審法院勘驗筆錄附圖（見原審卷第二八二頁正面
      ）所載之實況，惟原審法院勘驗筆錄附圖所載之福人路應係被告甲○○另闢一
      較小之新路（本院上訴卷告訴人所提上證四─綠色部分），並設立門衛（同告
      訴人所提上證一之照片），該勘驗筆錄附圖所載之十六米寬舊路才是本案遭破
      壞之福人路。至該勘驗筆錄附圖所載之新路則係被告甲○○將系爭十六米道路
      破壞後，而留之黃泥土道路（同告訴人所提上證四─紅色部份），亦即本件判
      決附圖虛線部份所示之道路，以上亦經本院再到現場勘驗屬實，原審法院勘驗
      筆錄附圖應予更正補充說明。
（五）至於被告之犯罪時間，則有：被告答辯十狀謂：「八十五年五月為．．．．興
      建擋土牆」等文句，另告訴人之八十五年九月二十三日告訴補充理由狀（見臺
      灣桃園地方法院檢察署八十五年度偵字第一一五九五號偵查卷宗第十七頁反面
      ）謂：「八十五年五月間更僱人將道路瀝青匏掉七十公尺長，」等語，足見被
      告甲○○僱工破壞本件道路之時間為八十五年五月間，起訴書之犯罪時間認係
      八十四年間，殊屬有誤，應予變更。
（六）又如本件判決附圖所示道路，原係被告所鋪設供「福林山莊」之居民通行之用
      ，業如前述，雖被告甲○○於原審法院第二八二頁勘驗筆錄附圖所示所謂「福
      人路」路面修繕完畢開始通行後，始將本判決如附圖所示道路之柏油路面挖起
      並僱工整地等情，業據證人即於「福林山莊」居住十餘年之居民乙○○結證屬
      實（見原審卷第二八三頁背面至第二八五頁背面、本院更二審九十一年十二月
      九日訊問筆錄）。惟系爭道路既係供供福人社區居民、「大觀天地」承購戶等
      不特定公眾往來交通之聯絡道路，被告以挖柏油路面方式予以損壞，並以土石
      傾倒部分路面以封閉道路，僅預留如附圖虛線部分所示之石頭混黃泥土路供通
      行，而如原審法院勘驗筆錄附圖所示新闢之道路即本判決附圖虛線部分所示道
      路，為石頭混黃泥土路，並未鋪設柏油路面，雖路面平坦，可供人車通行，此
      經原審會同桃園縣楊梅地政事務所測量人員勘驗現場查明屬實，製有勘驗筆錄
      、現場圖及如本判決附圖虛線部份所示測量成果圖各一件足憑，並有現場照片
      數幀附卷可稽，惟衡著該路並未舖設柏油或其他排水設施，如遇雨將泥濘而不
      堪使用，足見被告挖掘封閉如附圖所示土地上之福人路之行為，已致生福人社
      區居民、「大觀天地」承購戶等不特定公眾往來之危險。
三、核被告甲○○所為係犯刑法第一百八十五條第一項之損壞陸路罪，又其利用不知
    情之工人，為本件犯罪行為，為間接正犯。又查被告行為後刑法第四十一條於九
    十年一月十日修正公布，該條第一項前段規定，犯最重本刑為五年以下有期徒刑
    以下之刑之罪，而受六個月以下有期徒刑或拘役之宣告，因身體、教育、職業、
    家庭之關係或其他正當事由，執行顯有困難者，得以一元（銀元）以上三元（銀
    元）以下折算一日，易科罰金。被告所犯之罪既為最重本刑五年以下有期徒刑之
    刑之罪，經比較新舊法結果，以修正後之規定有利於被告，自應適用修正後之規
    定。臺灣桃園地方法院檢察署檢察官移送該署八十六年度偵字第一四號案卷，請
    求併案審理，其所指訴之事實即係本件被告所犯之同一犯罪事實，本院自應一併
    審究，附此敘明。
四、原判決不察，誤以不能證明被告犯罪而為無罪之諭知，尚有未洽，檢察官據此指
    摘原判決不當，為有理由，應由本院撤銷改判。爰審酌被告犯罪之動機、目的、
    手段、所生危害及犯罪後之態度等一切情狀，量處如主文第二項所示之刑，並諭
    知易科罰金之折算標準，以示懲儆。末查被告未曾受有期徒刑以上刑之宣告（被
    告甲○○於民國七十九年四月三十日，曾因偽造文書罪，經本院判處有期徒刑四
    月，緩刑二年確定，因緩刑期滿而緩刑之宣告未經撤銷，刑之宣失其效力），有
    卷附臺灣高等法院檢察署刑案紀錄簡覆表足稽。被告於本件犯後，已將所破壞之
    道路修復，有照片四幀附於被告甲○○所提答辯九狀可按。本院審酌此等情事，
    認本件刑之宣告已足收警惕之效，被告自應悔改前非，無再犯之虞，本件之刑以
    暫不執行為適當，爰併予宣告緩刑三年，用啟自新，並策來茲。
據上論斷，應依刑事訴訟法第三百六十九條第一項前段、第三百六十四條、第二百九
十九條第一項前段，刑法第二條第一項前段、第一百八十五條第一項、第四十一條第
一項前段、第七十四條第一款，判決如主文。
本案經檢察官劉斐玲到庭執行職務。
中      華      民      國    九十一    年     十二     月    三十一    日
                              臺灣高等法院刑事第十五庭
                                  審判長法  官  房  阿  生
                                        法  官  蔡  光  治
                                        法  官  雷  元  結
右正本證明與原本無異。
如不服本判決應於收受送達後十日內向本院提出上訴書狀，其未敘述上訴之理由者並
得於提起上訴後十日內向本院補提理由書（均須按他造當事人之人數附繕本）。
                                        書記官  黃  德  煌
中      華      民      國    九十二    年      一      月      三      日
附錄本案論罪科刑法條全文如下：
刑法第一百八十五條第一項：
損壞或壅塞陸路、水路、橋樑或其他公眾往來之設備或以他法致生往來危險者，處五
年以下有期徒刑，拘役或五百元以下罰金。
